臺灣彰化地方法院員林簡易庭民事判決
110年度員簡字第90號
原      告  賴麗娟  
訴訟代理人  林世祿律師
複代理人    江欣鞠  
被      告  賴明寬  

上列當事人間請求返還土地事件，本院於民國110年4月16日言詞
辯論終結，判決如下：
    主  文
被告應將坐落於彰化縣○○鄉○○段○○○○地號土地上如附圖即彰化縣
員林地政事務所民國110年3月22日員地二字第1100001662號函所
附收件日期：民國110年1月27日、文號：員土測字第179號土地
複丈成果圖所示編號A部分、面積一七點一六平方公尺之機械雜
物移除，並將上開土地返還原告。
訴訟費用由被告負擔。
本判決第一項得假執行；但被告如以新臺幣肆萬壹仟壹佰捌拾肆
元為原告預供擔保，得免為假執行。
    事實及理由
一、按不變更訴訟標的，而補充或更正事實上或法律上之陳述者
    ，非為訴之變更或追加，民事訴訟法第256條定有明文。前
    揭規定於簡易訴訟程序仍適用之，此觀同法第436條第2項規
    定自明。本件原告起訴時原求為聲明：被告應將坐落彰化縣
    ○○鄉○○段0000地號土地（下稱系爭土地）上如地籍圖所示甲
    部分（面積、位置，以實測為準）之機器、地上物等遷移，
    並將上開占用之土地返還予原告。再於民國110年4月7日具
    狀更正聲明為：如主文第1項所示，核原告更正聲明部分係
    依土地複丈結果而為事實上之補充、更正，並非訴之變更，
    合於前揭規定，應予准許。
二、原告主張：系爭土地原為被告所有，後為原告拍賣取得所有
    權，卻遭被告以彰化縣員林地政事務所110年3月22日員地二
    字第1100001662號函所附收件日期：110年1月27日、文號：
    員土測字第179號土地複丈成果圖(下稱附圖)所示編號A部分
    所示機械雜物(下稱系爭機械)占用，拍賣時為記載不點交，
    但被告就系爭機械坐落於系爭土地上並無任何占用權源，屬
    無權占有，爰依民法第767條第1項、第348條等規定，提起
    本件訴訟，請求本院擇一為有利原告之判斷等語，並聲明：
    如主文第1項所示。
三、被告則以：系爭土地原伊所有，後遭原告拍賣取得，但拍賣
    公告不點交，因伊沒有土地可放置系爭機械，且系爭機械價
    值新臺幣65萬，要系爭機械賣掉後，伊才可以返還土地，如
    原告要取回土地，原告要幫伊賣系爭機械等語，並聲明：原
    告之訴駁回。
四、本院之判斷：
  ㈠按所有人對於無權占有或侵奪其所有物者，得請求返還之；
    對於妨害其所有權者，得請求除去之，民法第767條第1項前
    段、中段定有明文。次按以無權占有為原因，請求返還所有
    物之訴，被告對原告就其物有所有權存在之事實無爭執，而
    僅以非無權占有為抗辯者，原告於被告無權占有之事實，無
    舉證責任。被告應就其取得占有，係有正當權源之事實證明
    之。如不能證明，則應認原告之請求為有理由。
  ㈡原告主張之事實，有其所提出與其所述相符之系爭土地之地
    籍圖謄本及土地登記謄本、系爭機械照片等件為證，而系爭
    土地有系爭機械存在之事實，並經本院履勘現場，且囑託彰
    化縣員林地政事務所測量，亦有勘驗筆錄、照片、複丈成果
    圖即附圖足參，而被告對此並不爭執，因此，原告所主張之
    此部分事實，自應堪信為真實，雖被告抗辯系爭土地於拍賣
    時記載拍定後不點交一情。但拍賣公告上記載拍定後不點交
    之拍賣條件，僅係促請應買人注意之任意事項，應買人得依
    法聲請閱覽查封筆錄以明實情，而決定應買之價格，尚不能
    以拍賣公告記載拍定後不點交之條件據以推論拍定人即原告
    對拍得之系爭土地無使用權，且使用權為所有權之積極權能
    之一，不得與所有權分離，原告經拍定取得系爭土地所有權
    ，自享有使用權能，債務人即被告更不得以拍賣公告上記載
    拍定後不點交之拍賣條件逕以推論其對原置放在拍賣之系爭
    土地之系爭機械為有權占有，而被告就系爭機械，非無權占
    用系爭土地乙節，除上開抗辯外，復未提出任何足以證明有
    權占用系爭土地之事證，則原告主張被告所有之系爭機械係
    無權占有系爭土地，自屬可採。
五、綜上所述，被告既不能證明系爭機械占用系爭土地有合法使
    用權源，則原告立於所有權人之地位，依民法第767條第1項
    之規定，請求被告將系爭機械移除，返還土地予原告，為有
    理由，應予准許。至原告併依民法第348條規定請求被告將
    系爭機械移除，返還土地予原告，因與上開民法第767條第1
    項規定屬各別請求本院為擇一有利判決之選擇合併，而本院
    既就原告依民法767條第1項規定所為請求部分為原告勝訴之
    判決，則其餘請求權主張，自無庸再予審究，併此敘明。
六、本判決原告勝訴部分，係適用民事訴訟法第427條第1項簡易
    訴訟程序所為被告敗訴之判決，依同法第389條第1項第3款
    規定，應依職權宣告假執行。並依同法第392條第2項規定，
    依職權宣告被告如預供相當之擔保，得免為假執行。
七、本件事證已臻明確，兩造其餘之攻擊防禦方法及所提證據，
    於判決結果不生影響，爰不一一論述。
八、訴訟費用負擔之依據：民事訴訟法第78條。
中    華    民    國   110    年    4    月    30    日
                  臺灣彰化地方法院員林簡易庭
                          法  官  楊鑫忠
以上正本係照原本作成。
如對本判決不服提起上訴，應於送達後20日內，向本院提出上訴
狀並表明上訴理由(須按對造人數附繕本) 。
中    華    民    國   110    年    4    月    30    日
                          書記官  張清秀